【裁判字號】    99,司財管,16
【裁判日期】    990505
【裁判案由】    選任遺產管理人
【裁判全文】
臺灣士林地方法院民事裁定            99年度司財管字第16號
聲  請  人  丙○○○○○○○○.
法定代理人  乙○○
上列聲請人聲請選任被繼承人甲○遺產管理人事件，本院裁定如
下：
    主  文
選任財政部國有財產局臺灣北區辦事處為被繼承人甲○之遺產管
理人。
准對被繼承人甲○（女、民國9 年6 月15日出生、身分證統一編
號：Ｚ000000000號、生前住臺北市○○區○○路75號、民國98年
5 月2 日死亡）之大陸地區以外繼承人為承認繼承之公示催告。
被繼承人甲○之大陸地區以外繼承人，應自前項公示催告最後登
載新聞紙之日起壹年內承認繼承，上述期限屆滿，無繼承人承認
繼承時，被繼承人甲○之遺產，於清償債權並交付遺贈物後，如
有剩餘即歸屬國庫。
聲請程序費用由被繼承人甲○之遺產負擔。
    理  由
一、按繼承開始時，繼承人有無不明，而無親屬會議或親屬會議
    未於一個月內選定遺產管理人者，利害關係人得聲請法院選
    任遺產管理人，並由法院依公示催告程序，定6 個月以上之
    期限，公告繼承人，命其於期限內承認繼承，民法第1177條
    、第1178條第1 項、第2 項規定甚明。
二、本件聲請意旨略以：被繼承人甲○（女、民國9 年6 月15日
    出生、身分證統一編號：Ｚ000000000號、生前住臺北市○○
    區○○路75號）於民國73年進住丙○○○○○○○○安養，
    為聲請人共同生活戶戶民，惟於98年5 月2 日在臺北市立聯
    合醫院陽明院區辭世並遺有財產（詳如李君財物清點記錄表
    ），爰此，本院與渠具有利害關係。經查甲○之戶籍及個案
    資料，在臺並無民法第1131條所定親屬足資召開親屬會議以
    定遺產管理人，爰依民法第1178條第2 項規定，狀請大院裁
    定財政部國有財產局臺灣北區辦事處為遺產管理人，並據提
    出歷年戶籍謄本、死亡證明書、丙○○○○○○○○死亡院
    民財產清點紀錄表等件為證。
三、經查，聲請人主張被繼承人係其共同生活戶戶民，於98年5
    月2 日死亡，並遺有現金及存款，已據提出上開證據資料為
    證，堪信為真正，則聲請人負責保管其遺產，自有法律上之
    利害關係，得為本件聲請，合先敘明。又被繼承人早於73年
    間即入住聲請人機關，且入住時已陳明隻身在臺。另依戶籍
    謄本、動態資料紀錄表，甲○似有配偶李超汀、子李繼文、
    李繼偉。然經本院函詢結果得知，配偶李超汀經聲請人具狀
    陳明查無設籍資料；子李繼文、李繼偉其母為李崇文玉，並
    非被繼承人甲○，有戶籍謄本、99年3 月15日、99年4 月2
    日之陳報狀、院民個案資料表等件可憑，故本件確有選任遺
    產管理人必要。本院考量財政部國有財產局為管理國家財政
    之法定機關，確實具有相當之公信力，且被繼承人之遺產於
    公示催告程序後無人承認繼承，依法即歸屬國庫，本院因認
    以選任財政部國有財產局臺灣北區辦事處為被繼承人甲○之
    遺產管理人為適妥，並依法為承認繼承之公示催告。
四、依非訟事件法第157條規定裁定如主文。
五、如不服本裁定，應於裁定送達後10日內，以書狀向本院提出
    抗告狀，並繳納抗告費新臺幣1,000元。
中    華    民    國    99    年    5     月    5    日
                  家事庭司法事務官

司法院資訊處製作；財團法人民間司法改革基金會備份。
